臺灣花蓮地方法院刑事判決　　　　　　　 96年度易字第213號
公　訴　人　臺灣花蓮地方法院檢察署檢察官
被　　　告　丁○○
上列被告因違反著作權法案件，經檢察官提起公訴（96年度偵字
第1708號），本院判決如下：
    主  文
本件免訴。
    理  由
一、公訴意旨略以：被告丁○○為址設花蓮縣花蓮市○○路509
    號「大世界影音光碟店」之負責人，經營DVD、VCD等光碟影
    片之租售。其明知日劇「天真可愛」VCD（一套8片，起訴書
    誤載為6片，盜版原片名為「牽絆的愛」）、「夜王」DVD（
    一套6片）、「白夜行」DVD（一套6片）、「流星花園」DVD
    （一套5片）、「輪舞曲」DVD（一套6 片）之視聽著作，係
    基本國際股份有限公司（以下簡稱基本公司）著作財產權人
    所享有之著作物，非經前揭著作財產權人授權或同意，不得
    擅自重製或散布，竟未經基本公司同意或授權，由真實姓名
    年籍不詳之人重製上述日劇後，被告再基於意圖散布重製盜
    版光碟之犯意，於民國95年間，在店內架上公開陳列上開盜
    版光碟片，並雇用不知情之店員丙○○管理店內出租光碟片
    之工作，分別以DVD會員價新臺幣（下同）200元、非會員價
    250元，及VCD會員價120元、非會員價180元之價格，將上開
    盜版光碟出租散布與不特定人牟利。嗣於同年10月13日下午
    6 時許，為警會同基本公司告訴代理人乙○○在該店當場查
    扣上開盜版光碟，因認被告涉有違反著作權法第91條之1第3
    項、第2 項之明知係侵害著作財產權之重製光碟而散布罪等
    語。
二、按案件曾經判決確定者，應諭知免訴之判決，並得不經言詞
    辯論為之，刑事訴訟法第302條第1款、第307 條分別定有明
    文。又訴訟上所謂一事不再理之原則，關於實質上一罪或裁
    判上一罪，均有其適用，最高法院60年度臺非字第77號著有
    判例，此乃因檢察官就犯罪事實之一部起訴，依同法第 267
    條規定，其起訴效力及於全部，審理事實之法院，對於實質
    上或裁判上一罪之全部犯罪事實，於宣判日前，既有審理之
    可能，即應予以審判，故確定判決之既判力，應及於最後審
    理事實法院宣示判決前發生之事實，亦即既判力對於時間效
    力之範圍，應以最後審理事實法院之宣判日為判斷之標準。
三、刑事法若干犯罪行為態樣，本質上原具有反覆、延續實行之
    特徵，立法時既予特別歸類，定為犯罪構成要件之行為要素
    ，則行為人基於概括之犯意，在密切接近之一定時、地持續
    實行之複次行為，倘依社會通念，於客觀上認為符合一個反
    覆、延續性之行為觀念者，於刑法評價上，即應僅成立一罪
    ，俾免有重複評價、刑度超過罪責與不法內涵之疑慮；學理
    上所稱「集合犯」之職業性、營業性或收集性等具有重複特
    質之犯罪均屬之，例如經營、從事業務、收集、販賣、製造
    、散布等行為概念者是（最高法院95年度臺上字第1079號判
    決參照）。查本件被告出租盜版光碟之營業性行為，即具有
    上開反覆、延續實行之特徵，倘被告複次出租盜版光碟之犯
    行，是基於概括犯意，在密切接近之一定時、地持續所為，
    自應評價為集合犯之實質上一罪，合先敘明。
四、查被告前於94年8 月起，雇用不知情之店員丙○○在上開店
    址出租盜版日劇「本家之嫁」光碟與不特定人觀覽，迄94年
    10月1日為警查獲，經本院於96年3月20日以95年度易字第39
    7號案件判處有期徒刑6月，嗣經臺灣高等法院花蓮分院於96
    年6月21日以96年度上易字第76 號案件駁回上訴確定之事實
    ，有本院判決書、臺灣高等法院被告前案紀錄表各影本乙份
    在卷可稽。而被告本案所涉之上開5 套重製光碟，經本院依
    職權傳訊證人丙○○，其具結證稱：「天真可愛」盜版光碟
    早於前案94年10月為警查獲前就已經上架，因為該套光碟片
    是VCD，是比較舊的產品，所以伊有印象，至於本案其他4套
    光碟片，即「夜王」、「白夜行」、「流星花園」、「輪舞
    曲」等，都是DV D，伊印象中是95年年初一起進來的等語（
    見本院96年6月11 日準備程序筆錄）。是以本件檢察官起訴
    被告出租散布之5 套重製光碟，被告散布之地點均在址設花
    蓮縣花蓮市○○路509 號之「大世界影音光碟店」，其散布
    之時間亦跨越前案為警查獲前後，堪認被告前案及本案複次
    出租盜版光碟之犯行，是基於概括犯意，在密切接近之一定
    時、地所為，應評價為集合犯之實質上一罪，而本案檢察官
    起訴之犯罪時間為95年間某日起至95年10月13日，該期間係
    在臺灣高等法院花蓮分院96年度上易字第76號最後審理事實
    法院宣示判決日即96年6月21 日之前，本案自應為該案確定
    判決之既判力效力所及，公訴人就曾經判決確定之同一案件
    向本院重行起訴，揆諸前揭說明，本件應不經言詞辯論，逕
    為諭知免訴之判決。
據上論斷，應依刑事訴訟法第302條第1款、第307條，判決如主
文。
本案經檢察官甲○○到庭執行職務。
中　　華　　民　　國　　96　　年　　7 　　月　　24　　日
                        臺灣花蓮地方法院刑事第三庭
                            法    官    鄭  光  婷
上列正本證明與原本無異。
如對本判決不服，應於送達後10日內，向本院提出上訴狀（應抄
附繕本）告訴人或被害人如對於本判決不服者，應具備理由請求
檢察官上訴，其上訴期間之計算係以檢察官收受判決正本之日期
為準。
　　　　　　　　　　　　　  書 記 官
中　　華　　民　　國　　96　　年　　8 　　月　　2 　　日
